【裁判字號】    99,抗,245
【裁判日期】    991130
【裁判案由】    本票裁定
【裁判全文】
臺灣臺北地方法院民事裁定               99年度抗字第245號
抗  告  人  許瑞玲
            楊邑凡
相  對  人  福灣企業股份有限公司
法定代理人  唐薩松
上列當事人間請求本票裁定事件，抗告人對於民國91年10月2 日
本院91年票字第42176 號裁定提起抗告，本院裁定如下：
    主  文
抗告駁回。
抗告程序費用新台幣壹仟元由抗告人負擔。
    理  由
一、按執票人向本票發票人行使追索權時，得聲請法院裁定後強
    制執行，票據法第123 條定有明文。又本票執票人依上開法
    條之規定，聲請法院裁定及抗告法院之裁定，僅依非訟事件
    程序，以審查強制執行許可與否，為裁定之法院僅就本票為
    形式上審查，並無確定實體上法律關係存否之效力。又票據
    上之權利，對本票發票人，自到期日起算三年間不行使，因
    時效而消滅，固為票據法第22條第1 項所明定。但依通說見
    解所認，時效完成僅使債務人取得抗辯權，債權人之債權或
    請求權並不因而消滅。是以本票縱已罹時效，為裁定之法院
    亦無從依職權適用時效之規定，仍應為准予強制執行之裁定
    ，惟債務人仍得提起執行異議之訴主張時效抗辯。
二、本件相對人主張：其執有抗告人所簽發如原裁定所示之本票
    1 紙，並免除作成拒絕證書，詎到期日後提示未獲付款，依
    票據法第123 條聲請裁定許可強制執行等情，已據提出本票
    1 紙為證，原裁定予以准許，即無不合。抗告意旨固以：抗
    告人至99年10月22日始收受本院91年票字第42176 號裁定，
    該本票係於91年9 月13日到期，何以91年之案件至99年始為
    送達，應不能認為發生法律效力，且相對人已於91年間對抗
    告人許瑞玲提起訴訟，並取回車輛，系爭本票已經罹於時效
    。抗告人並無財產，相對人聲請強制執行僅是造成抗告人之
    身心負擔，其聲請並非適法等語，指摘原裁定。
三、惟查，經本院調取本院91年度票字第42176 號卷宗核閱結果
    ，相對人係於91年9 月27日持系爭本票向本院聲請准予強制
    執行，本院嗣於91年10月2 日裁定准予強制執行後，該裁定
    無法合法送達於抗告人，本院復命相對人查報抗告人現址並
    提出戶籍謄本到院，均未獲陳報，至99年9 月14日始經相對
    人陳報抗告人最新戶籍地址，上開裁定始分別於99年10月7
    日、99年10月22日合法送達抗告人楊邑凡、許瑞玲，此有送
    達證書2 件在卷為證。依非訟事件法第36條第3 項規定準用
    民事訴訟法第236 條第1 項、第238 條後段之規定，該裁定
    應經送達始對外發生效力，本件抗告並未逾法定不變期間，
    合先敘明。至抗告人主張系爭本票於裁定送達後已罹於時效
    乙節，縱認屬實，依照前開說明，係抗告人於相對人聲請強
    制執行後、執行程序終結前另提起異議之訴以資解決之問題
    ，尚非本件非訟程序所得加以審究者，仍應為許可強制執行
    之裁定。從而，本件抗告為無理由，應予駁回，爰裁定如主
    文。
四、據上論結，本件抗告為無理由，依非訟事件法第46條、第21
    條第2 項、第24條第1 項，民事訴訟法第495 條之1 第1 項
    、第449 條第1 項、第78條，裁定如主文。
中    華    民    國    99    年    11    月    30    日
                  民事第三庭    審判長法  官  郭美杏
                                      法  官  吳若萍
                                      法  官  汪怡君
以上正本係照原本作成。
本裁定不得抗告。
中    華    民    國    99    年    11    月    30    日
                                      書記官  馮姿蓉

司法院資訊處製作；財團法人民間司法改革基金會備份。
